【裁判字號】    98,台上,6704
【裁判日期】    981112
【裁判案由】    偽造文書
【裁判全文】
最高法院刑事判決            九十八年度台上字第六七０四號
上  訴  人  台灣高等法院台南分院檢察署檢察官
被      告  甲○○
上列上訴人因被告偽造文書案件，不服台灣高等法院台南分院中
華民國九十八年八月十八日第二審更審判決（九十八年度重上更
(二)字第一六八號，起訴案號：台灣嘉義地方法院檢察署九十一年
度偵字第二０八二號），提起上訴，本院判決如下：
    主  文
原判決撤銷，發回台灣高等法院台南分院。
    理  由
本件原判決以公訴意旨略稱：被告甲○○明知未經其妻丙○○及
胞姊戊○○之同意或授權，竟意圖為自己不法之所有，基於詐欺
取財及行使偽造私文書之概括犯意，先後於：民國八十八年十
二月間，在台中市某處，於原判決附表一編號一所示之支票背面
偽簽「丙○○」之背書，在台中市將之交予不知情之告訴人乙○
○請求幫忙調現，其後乙○○則持向丁○○調現而行使之，致丁
○○誤信該支票確係經丙○○背書，而陷於錯誤，將約新台幣（
下同）十八萬元交予乙○○，將之轉交予甲○○；八十九年三
月間，在嘉義縣某處，於原判決附表一編號二所示之支票背面偽
簽「淑敏」之署名，表示係丙○○背書，交予不知情之乙○○，
以換取之前遭退票之支票，取得延期清償之財產上不法利益；
八十九年二月，在嘉義市某處，於原判決附表一編號三所示之支
票背面偽簽「丙○○」之背書，交付予乙○○換票而行使之，致
乙○○誤信該支票確係經丙○○背書，而陷於錯誤，以其妻邱鈺
祺之支票與之換票，甲○○因而取得延期清償之財產上不法利益
；八十九年三月底，在嘉義市某處，於原判決附表一編號四所
示之支票背面偽簽「戊○○」之背書，將之交予不知情之乙○○
，請其持至台中向丁○○換回之前遭退票之支票，取得延期清償
之財產上不法利益；八十九年二月底，在嘉義市某處，於原判
決附表一編號五所示之支票背面偽簽「戊○○」之背書，交予不
知情之乙○○以為換票之用，取得延期清償之財產上不法利益；
八十九年三月間，在嘉義市某處，分別於如原判決附表一編號
六、七所示之支票背面偽簽「許」字，用以表彰係丙○○背書之
意，並將該二張支票交付予乙○○。以上各行為足以損害於丙○
○、戊○○、乙○○或丁○○等人，因認被告涉犯刑法第二百十
六條、第二百十條之行使偽造私文書罪嫌，及同法第三百三十九
條第一項之詐欺取財罪嫌等情。經審理結果，認不能證明被告犯
罪，因而撤銷第一審之科刑判決，改判諭知被告無罪，固非無見
。
惟查：(一)、原判決理由欄五、（三）、（四）說明依八十七年十
二月十五日股東會議紀錄單所載內容觀之，該會議顯係針對當時
公司營運資金不足及持客票貼現時，金主要求其他股東背書問題
，而「概括授權」被告於持公司之客票向金主調現時，得以股東
之名義代為簽名背書，被告嗣後以原判決附表一編號一至五所示
支票向告訴人調現時，代簽「丙○○」、「戊○○」之署押為背
書，自仍屬於上開會議紀錄所概括授權之範圍甚明，仍屬有權代
為背書，自難論以偽造文書之罪責等情（見原判決書第十頁第三
行起至第十二頁第十二行）。然依被告於偵查中、第一審及原審
法院上訴審審理時供稱：原判決附表一編號三所示之支票，係因
乙○○向伊借票，伊用此張支票換取其太太邱鈺祺的票等語（見
偵字第二０八二號卷第四四三頁，第一審卷第七十六頁，原審上
訴卷第三十四、二五一頁）。倘若非虛，被告似因乙○○向其借
票，而將原判決附表一編號三所示之支票交予乙○○，原審認定
原判決附表一編號三所示之支票，係被告持向乙○○調現而交付
等情，與卷內證據資料不盡相符，顯有判決理由矛盾之違法（至
被告雖另辯稱原判決附表一編號三所示之支票，是其持交乙○○
貼現欲供公司週轉用，嗣遭乙○○侵占，有台灣高等法院台中分
院九十三年度上易字第九四八號判決書可證〈見原審上訴卷第六
十九頁〉，然依卷附台灣台中地方法院九十二年度易字第一五六
七號、台灣高等法院台中分院九十三年度上易字第九四八號判決
書所載〈見原審上訴卷第一二七至一三二頁〉，乙○○並無侵占
該張支票）。被告上開借票之行為，有無逾越上開八十七年十二
月十五日股東會議紀錄單所載「為公司周轉，而持客票向金主貼
現」之授權範圍，亦非無研求之餘地。(二)、原判決理由另敘明：
「被告於八十八年一月二十八日召開公司股東會議，已提及公司
貼現客票被乙○○侵占，公司周轉產生危機……被告隨即又於八
十八年三月十五日召開股東會議，就公司是否解散，建議……並
決議：『解散公司』……惟協洽公司於……『九十四年四月二十
八日』廢止公司登記，而元誠公司則於『九十六年十一月三十日
』才廢止公司登記……被告所辯：『公司在八十八年五月以後，
有找到新的金主繼續營業。協恰公司在九十年停止營業，業務集
中在元誠公司……』尚屬有據。」（見原判決書第十二頁第十三
行至末行），惟被告所稱之「新金主」究為何人？此攸關被告之
公司於八十八年三月十五日決議解散後，是否仍繼續營業？若有
繼續營業，曾否經股東同意？若未經股東同意，公司既已於斯時
經決議解散，則八十七年十二月十五日股東會議授權被告可代股
東背書之效力，是否仍然存在？原審未詳予調查、釐清，亦有調
查未盡之違誤。上訴意旨指摘原判決違法，尚非全無理由，應認
原判決仍有發回更審之原因。
據上論結，應依刑事訴訟法第三百九十七條、第四百零一條，判
決如主文。
中    華    民    國  九十八  年   十一   月   十二   日
                      最高法院刑事第十三庭
                          審判長法官  賴  忠  星
                                法官  呂  丹  玉
                                法官  吳      燦
                                法官  施  俊  堯
                                法官  蔡  名  曜
      本件正本證明與原本無異
                                      書  記  官
中    華    民    國  九十八  年   十一   月   十七   日
                                                Ａ


司法院資訊處製作；財團法人民間司法改革基金會備份。
